【裁判字號】    89,訴,340
【裁判日期】    891227
【裁判案由】    遺產稅
【裁判全文】
臺中高等行政法院判決                              八十九年度訴字第三四○號
    原      告  甲○○
                乙○○
                丙○○
                丁○○
                戊○○
                庚○○
                辛○○
                己○○
    送達代收人  甲○○
    訴訟代理人  李元玲
右當事人間因遺產稅事件，原告不服行政院中華民國八十九年九月四日台八十九訴字
第二六○六三號再訴願決定，提起行政訴訟。本院判決如左：
    主  文
原告之訴駁回。
訴訟費用由原告負擔。
    事  實
一、事實摘要：被繼承人黃泉源於民國（下同）八十五年十月三日死亡，由原告等人
    共同繼承，並辦理遺產稅申報，經被告核定遺產總額新台幣（下同）一八三、六
    九八、四五七元，遺產淨額一三二、一五七、五八三元，應納遺產稅額五一、五
    七一、七九一元。被告乙○○不服，申經復查結果，未准變更。被告乃就復查決
    定後應補繳稅款，依稅捐稽徵法第三十八條第三項規定核算行政救濟加計利息一
    、○六四、二八六元，一併徵收。原告等就行政救濟加計利息部分不服，申經復
    查結果，未准變更，提起一再訴願，亦遭決定駁回，遂提起行政訴訟。
二、兩造聲明：
    （一）原告聲明：求為判決
      １、再訴願決定、訴願決定、及原處分均徹銷。
      ２、被告應退還原告等新台幣壹佰零陸萬肆仟貳佰捌拾陸元；及自八十八年四
          月六日起至被告填發收入退還書或國庫支票之日止，依民國八十八年四月
          六日郵政儲金匯業局之一年期定期存款利率按日加計之利息。
    （二）被告聲明：求為判決如主文所示。
三、兩造之陳述：
    （一）原告主張：
      １、稅捐機關對於復查案件，未於二個月法定期間做成決定，因此拖延導致納
          稅人遲繳稅款，屬於稅捐機關的過失，不得要求納稅人加計利息繳交稅款
          ，行政法院八十八年度判字第二○四六號著有判決。而本件原告乙○○係
          於八十七年九月二十四日對被告核定應納遺產稅額五一、五七一、七九一
          元之處分申請復查，而被告竟遲至八十八年一月二十九日始作成復查決定
          駁回申請，延誤決定期間，依前揭說明，就逾二個月期間部分亦應不得對
          原告等加計利息，故原處分、訴願決定、再訴願決定就此認事用法均有違
          誤，自應撤銷。
      ２、按納稅義務人對於因適用法令錯誤或計算錯誤溢繳之稅款，得自繳納之日
          起五年內提出具體證明，申請退還；經依復查、訴願或行政訴訟等程序終
          結決定或判決，應退還稅款者，稅捐稽徵機關應於復查決定，或接到訴願
          決定書，或行政法院判決書正本後十日內退回；並自納稅義務人繳納該項
          稅款之日起，至填發收入退還書或國庫支票之日止，按退稅額，依繳納稅
          款之日郵政儲金匯業局之一年期定期存款利率，按日加計利息，一併退還
          ，稅捐稽徵法第二十八條、第三十八條第二項定有明文。又提起行政訴訟
          ，得於同一程序中，合併請求損害賠償或其他財產上給付；人民與中央或
          地方機關間，因公法上原因發生財產上之給付得提起給付訴訟；前項給付
          訴訟之裁判以行政處分應否撤銷為據者應於依第四條第一項或第三項提起
          撤銷訴訟時，併為請求，行政訴訟法第七條、第八條第一項、第八條第二
          項亦有明文。而原告等已於八十八年四月六日繳納加計之利息一、○六四
          、二八六元，有遺產稅繳款書一件可稽。故原告等請求被告退還原告等新
          台幣壹佰零陸萬肆仟貳佰捌拾陸元，及自八十八年四月六日起至被告填發
          收入退還書或國庫支票之日止，依八十八年四月六日郵政儲金匯業局之一
          年期定期存款利率按日加計之利息，亦有理由。
    （二）被告答辯：
      １、原告等就系爭行政救濟加計利息一、○六四、二八六元部分不服申請復查
          ，已逾法定三十日之不變期間，復查程序不合。
      ２、原告等對被繼承人遺產稅復查決定並未依法提起訴願，原核定稅額處分因
          而確定，是被告就復查決定後應補繳稅款，依稅捐稽徵法第三十八條第三
          項規定核算行政救濟加計利息一、○六四、二八六元，並無違誤；至原告
          主張被告就其等因被繼承人黃泉源君遺產稅復查申請，逾期始作成復查決
          定，就逾二個月期間部分應不得加計利息乙節，經查稅捐稽徵法第三十五
          條第四項固規定，稅捐稽徵機關應於接到復查申請書後二個月內為復查決
          定，並作成決定書，惟此係訓示規定，稅捐稽徵機關未於期間內作成決定
          ，依同條第五項規定，納稅義務人僅得逕行提起訴願，期間屆滿後作成之
          復查決定仍有效力，依首揭規定亦應加計利息，原告等所訴為不足採。
    理  由
一、按「原告之訴，依其所訴之事實，在法律上顯無理由者，行政法院得不經言詞辯
    論，逕以判決駁回之。」行政訴訟法第一○七條第三項定有明文。又「納稅義務
    人對於核定稅捐之處分如有不服，依核定稅額通知書所載，有應納稅額或應補徵
    稅額者，應於繳款書送達後，於繳納期間屆滿翌日起算三十日內，依規定格式，
    敘明理由，連同證明文件，申請復查。」、「滯納金、利息、滯報金、怠報金、
    短估金及罰鍰等，除另有規定者外，準用有關稅捐之規定」，為稅捐稽徵法第三
    十五條第一項第一款及第四十九條前段所明定。
二、本件原告因遺產稅核計行政救濟加計利息事件，經被告發單課徵，繳納期限至八
    十八年四月十二日，此有營業稅徵銷檔查詢表在卷可稽，計其提起復查之期間，
    應自八十八年四月十三日起算，至同年五月十二日即已屆滿，原告遲至同年十月
    十八日始向被告申請復查，有復查申請書附原處分卷可稽，揆諸前揭規定，其復
    查之申請已逾三十日之不變期間，復查及訴願決定從程序上予以駁回，自無不合
    ，原告復提起本件行政訴訟，請求撤銷訴願決定及原處分，尚非適法，應予駁回
    。
三、原告雖另請求被告應退還所溢繳行政救濟加計利息之金額，惟查於原告申請退還
    該金額時，尚須經被告審核是否有法律依據或其他函釋，而為准駁之行政處分，
    並非單純諸如稅款加減計算錯誤得逕予更正等之事實問題而不涉及行政處分者所
    可比擬，即原告所提此部分之訴，以被告之行政處分應否撤銷為據，而原告所提
    撤銷訴訟已遭駁回業如前述，即被告核算行政救濟加計利息之處分未經撤銷，則
    原告所提本部分之訴，在法律上顯無理由，爰不經言詞辯論逕以判決駁回。
四、依行政訴訟法第一百零七條第一項第十款、第三項、第九十八條第三項、第一百
    零四條、民事訴訟法第七十八條、第八十五條第一項前段判決如主文。
中    華    民    國     八十九      年     十二     月     二十七      日
                    臺 中 高 等 行 政 法 院  第 二 庭
                                審 判 長 法  官  沈水元
                                         法  官  林秋華
                                         法  官  王德麟
右正本證明與原本無異。
如不服本判決，應於收受本判決後二十日內以書狀敘述理由（須依對造人數提出繕本
），經由本院向最高行政法院提起上訴；如於本判決宣示或公告後送達前提起上訴者
，應於判決送達後二十日內補提上訴理由書（須附繕本）。
提起上訴應預繳送達用雙掛號郵票拾份（每份參拾肆元）。
中    華    民    國     八十九      年     十二     月     二十九      日
                                     法院書記官  丁俊賢


司法院資訊處製作；財團法人民間司法改革基金會備份。
